【裁判字號】    97,交抗,679
【裁判日期】    971021
【裁判案由】    聲明異議
【裁判全文】
臺灣高等法院高雄分院刑事裁定         97年度交抗字第679號
抗  告  人  交通部公路總局高雄區監理所
代  表  人  陳新彬
受處分人    甲○○
上列抗告人因受處分人違反道路交通管理條例聲明異議案件，不
服臺灣高雄地方法院中華民國97年8 月27日裁定（97年度交聲字
第1500號），提起抗告，本院裁定如下：
    主  文
抗告駁回。
    理  由
一、抗告意旨略以：汽車駕駛執照為駕駛汽車之許可憑證，雖應
    我國車輛分類區○於道路交通安全規則第53條規定有各類車
    種之駕駛執照，惟依同規則第61條規定，民眾已具備較低級
    車類駕駛資格後，當其取得高一級車類駕駛資格時，基於一
    人一照之原則，係應換發較高一級車類之駕駛執照，惟因其
    具備較低級車類之駕駛執照，故憑其換發取得較高一級車類
    之駕駛執照，准其駕駛較低級車類之車輛。本案駕駛人違規
    當時持有之重型機車駕照已於民國96年8 月13日吊銷在案，
    而其普通小型車駕駛執照亦於96年12月24日起吊扣至97年12
    月23日止，依據交通部相關函示，本案自應以其領有之駕駛
    執照為吊銷處分。又酒駕吊扣駕駛執照之目的，並非僅為處
    罰違反道路交通管理事件之行為人，尚有暫時禁止行為人於
    道路上駕駛，以免造成用路人重大傷亡，倘汽車駕駛執照所
    有人因酒駕機車違反道路交通管理處罰條例第35條規定，但
    由於無考領機車駕照而得以免除吊扣處分，顯有違公平原則
    ，更無異容許此不安全駕駛人仍可反覆經常酒後駕駛，致對
    其他無辜用路人危險性相對較高，此豈非酒駕違規之立法目
    的。況以該駕駛人輕率酒後違規，顯然漠視自身對保持交通
    安全之責任，亦不顧其他用路人之生命、身體、健康之危害
    及他人家庭完整、生計維持，自不得於酒後違規遭吊扣駕駛
    執照後，反指自己工作權遭剝奪。本件原處分機關依道路交
    通管理處罰條例第35條第3 項規定，填製高監營裁字第裁80
    －NO0000000 號裁決書裁處受處分人吊銷普通小型車駕駛執
    照，應無不合，爰提起本件抗告，請求撤銷原裁定云云。
二、經查：原處分機關即交通部公路總局高雄區監理所於97年6
    月26日以高監營裁字第裁80－NO0000000 號裁決書裁處受處
    分人吊銷駕駛執照，該『吊銷駕駛執照』，依其所裁決之內
    容，應即係指「吊銷普通小型客車駕駛執照」，合先說明。
    又查，道路交通管理處罰條例第68條前於94年12月14日修正
    公佈，並自95年3 月1 日施行。原條文規定：「汽車駕駛人
    ，因違反本條例及道路交通安全規則之規定，受吊扣或吊銷
    駕駛執照處分時，吊扣或吊銷其持有各級車類之駕照執照」
    ，修正後改為「汽車駕駛人，因違反本條例及道路交通安全
    規則之規定，受吊銷駕駛執照處分時，吊銷其持有各級車類
    之駕照執照」。觀其修正理由「原條文將違法或違規駕駛人
    所持有各級車輛之駕駛執照一併吊扣或吊銷失之過酷，影響
    人民工作及生活甚鉅，爰修正之」（詳卷附立法院公報第94
    卷第70期院會紀錄），顯見依新修正道路交通管理處罰條例
    規定，僅可吊扣其違法或違規當時所駕駛車輛之駕駛執照，
    不得吊扣駕駛人所持有他級駕駛執照；而受吊銷駕照處分者
    ，仍維持吊銷其持有各級車類之駕駛執照。
三、本件受處分人即異議人甲○○（下稱異議人）於97年6 月25
    日晚上酒後騎乘車號2JJ-333 號普通重型機車，於同日晚上
    9 時20分在高雄縣岡山鎮○○路與程香路為警攔查，並測得
    呼氣酒精濃度已超過規定標準之情況下（0.45mg/l），因而
    為警舉發等情，經異議人供承不諱，且有高雄市政府警察局
    97年6 月25日高警交字第80－N00000000 號舉發違反道路交
    通管理事件通知單（下稱舉發單）、交通部公路總局高雄區
    監理所（下稱高雄區監理所）97年6 月26日高監營裁字裁80
    -N00000000號違反道路交通管理事件裁決書在卷可參，此部
    分事實，應堪認定。另異議人前雖於96年12月22日因駕駛車
    號2JJ-233 號普通重型機車酒駕違規，為警攔查舉發，經異
    議人繳交罰鍰3 萬元，另由交通部公路總局旗山監理站（下
    稱旗山監理站）自96年12月24日至97年12月23日止吊扣異議
    人所有普通自小客車駕照，有旗山監理站96年12月24日旗監
    稽違字第N00000000-000000號駕駛執照執行單、高雄縣政府
    警察局96年12月22日高警交字第N00000000 號舉發單、違規
    查詢報表在卷可參；惟揆之上開說明，異議人雖領有自小客
    車駕駛執照，然其前次即96年12月22日酒後係騎乘2JJ-333
    號重型機車，依上開規定之修正意旨，原處分機關僅得就其
    重型機車之駕照吊扣，不得逕依交通道路管理處罰條例第35
    條第1 項第1 款吊扣異議人之自小客車駕駛執照甚明，原處
    分機關逕予吊扣異議人自小客車駕駛執照，顯然與法相違。
    進而本件異議人於97年6 月25日，復騎乘車號2JJ-233 號普
    通重型機車酒駕違規，係於駕駛執照吊扣期間（即96年12月
    24日至97年12月23日期間）再違規酒駕，因而依交通道路管
    理處罰條例第35條第3 項吊銷小客車駕駛執照（罰鍰新台幣
    6 萬元部分未異議），固有Ｚ000000000號舉發單及高雄區監
    理所高監營裁字裁80-N00000000號裁決書及聲明異議案件移
    送書在卷可參；然原處分機關資以認定本件違規之上開吊扣
    自小客車駕駛執照之處分既屬違法，則異議人於「吊扣駕照
    期間」再酒駕違規之事實即失其附麗，原處分機關復依交通
    管理處罰條例第35條第3 項吊銷駕駛執照，亦屬有誤。
四、綜上各情，原處分機關未審酌異議人於96年12月24日受吊扣
    自小客車駕照之處分為違法，逕認異議人吊扣駕駛執照期間
    再酒駕違規，因而就97年6 月25日之違規行為為吊銷自小客
    車駕駛執照之裁決，即有不合，自應由法院將此部份之處分
    撤銷，另為異議人不罰之諭知（至異議人另於97年7 月29日
    復因違規酒駕，另案遭吊銷駕照一情，乃係原處分機關就吊
    銷異議人各級駕照之執行問題，與本案尚屬無涉，併予敘明
    。）從而原審據此認原處分機關關於吊銷受處分人駕駛執照
    之處分應予以撤銷，並為不罰之諭知。其認事用法，均無不
    合。本件抗告為無理由，應予駁回。
據上論結，應依道路交通案件處理辦法第26條、刑事訴訟法第41
2條，裁定如主文。
中    華    民    國    97    年    10    月    21    日
              刑事第四庭    審判長法  官  蕭權閔
                                  法  官  李嘉興
                                  法  官  吳進寶
以上正本證明與原本無異。
不得再抗告。
中    華    民    國    97    年    10    月    21    日
                                  書記官  林佳蓉


司法院資訊處製作；財團法人民間司法改革基金會備份。
